臺灣板橋地方法院民事判決　　　　　　　95年度簡上字第51號
上　訴　人　辛○○
被　上訴人　甲○○
　　　　　　丙○○
　　　　　　丁○○
　　　　　　戊○○
　　　　　　庚○○○
　　　　　　己○○
兼前6人共同
訴訟代理人　乙○○
上列當事人間請求遷讓房屋等事件，上訴人對於中華民國94年12
月22日臺灣板橋地方法院三重簡易庭94年重簡字第845 號第一審
判決提起上訴，經本院於96年6 月27日言詞辯論終結，判決如下
：
    主  文
上訴駁回。
第二審訴訟費用由上訴人負擔。
    事實及理由
一、本件被上訴人主張：被上訴人庚○○○之丈夫即被上訴人甲
    ○○、丙○○、丁○○、戊○○、己○○、乙○○之父許水
    全將坐落臺北縣新莊市○○路60之1 號房屋1 樓部分（下稱
    系爭房屋）出租予被告，約定租期自民國83年1 月1 日起至
    83 年12 月31日止，租金每月新臺幣（下同）15,000元，上
    訴人並交付20,000元作為押金，嗣租期屆滿後，上訴人繼續
    承租，但於84年間，因上訴人積欠多期租金未繳納，許水全
    乃向臺北縣新莊市調解委員會（下稱新莊調委會）聲請調解
    ，經調解後成立調解，上訴人同意分期償還積欠之租金
    103,800 元，且續租至85年3 月31日止，如屆期未自系爭房
    屋遷讓，每月應給付許水全20,000元損害金，惟租期屆至後
    ，訴外人許水全並未要求上訴人搬遷，雙方即成立不定期租
    賃關係，且以該損害金為每月租金，其後訴外人許水全於91
    年9 月21 日 亡故，系爭房屋由被上訴人共同繼承，上訴人
    每月應付之租金則由被上訴人庚○○○代收，詎上訴人僅繳
    納租金至93 年3月31日止，自93年4 月1 日起即未再繳納，
    其積欠租金已達兩期以上，被上訴人乃於94年4 月16日寄發
    存證信函催告上訴人給付租金，否則即終止租約，然未獲置
    理，迄94年5 月31日止，上訴人共積欠租金280,000 元，扣
    除上開押金20,0 00 後，尚餘260,000 元，現再以起訴狀繕
    本之送達作為終止租約之意思表示。而兩造之租約既已終止
    ，上訴人自應將系爭房屋遷讓返還原告，並清償積欠之租金
    260,000 元，且上訴人尚未返還系爭房屋，顯已構成無權占
    有，妨害被上訴人對於系爭房屋使用收益之權利，構成不當
    得利，應按月給付被上訴人相當於租金之利益20,000元等語
    。
二、上訴人則辯稱：伊承租系爭房屋之每月租金為15,000元，並
    非20,000元，而伊並未於84年12月20日與訴外人許水全至新
    莊調委會就租約糾紛進行調解，當天所成立之調解書係偽造
    的；另伊自86年1 月份起每月給付20,000元租金，付到93年
    3 月31日止，每月已多付了5,000 元，應該用來抵租金；且
    系爭房屋於93年3 月底、4 月初間，因天花板水泥塊掉落砸
    到伊，已成危屋，故向被上訴人表示不再續租，應不用再付
    租金等語。
三、原審經審理後，判命上訴人應將系爭房屋遷讓交還被上訴人
    ，並給付積欠之租金260,000 元及自起訴狀繕本送達翌日即
    94 年6月27日起至清償日止，按年息百分之五計算之法定遲
    延利息，並依職權宣告假執行，被上訴人不服原審判決，提
    起上訴，聲明：原判決廢棄；駁回被上訴人在第一審之訴。
    被上訴人則聲明：駁回上訴。
四、查本件系爭房屋出租人許水全業於91年9 月21日亡故，被上
    訴人均為其繼承人，此有被上訴人提出之戶籍謄本5 件為證
    ，是被上訴人自得共同繼承系爭房屋之所有權及本於許水全
    出租系爭房屋所得主張之租賃上權利，先予敘明。而查，被
    上訴人主張之前揭事實，業據其等提出新莊市調委會84年12
    月20日調解書、新莊市農會存摺交易明細表、存證信函及回
    執各1 件、代收票據明細表2 紙、戶籍謄本5 件為證。上訴
    人則以前開情詞置辯，則本件所應審究者，為被上訴人主張
    終止租約，請求返還系爭房屋，是否有理由之問題，茲分述
    如下。
五、按租賃期限屆滿後，承租人仍為租賃物之使用收益，而出租
    人不即表示反對之意思者，視為以不定期限繼續契約，民法
    第451 條定有明文。本件上訴人所提出之房屋租賃契約書雖
    約定伊向訴外人許水全承租系爭房屋之每月租金為15,000元
    ，惟租期係自83年1 月1 日起至83年12月31日止，租期屆滿
    後，上訴人繼續承租，此為兩造所不爭執，並有上述房屋租
    賃契約書影本1 份附於原審卷可按，嗣於84年間，因上訴人
    積欠多期租金未繳納，訴外人許水全乃向新莊調委會聲請調
    解，經調解後成立調解，上訴人同意分期償還積欠之租金10
    3,800 元，且續租至85年3 月31日止，如屆期未自系爭房屋
    遷讓，每月應給付訴外人許水全20,000元損害金等情，亦經
    被上訴人提出之新莊市調解委員會84年12月20日調解書載明
    上情明確。上訴人雖辯稱上開新莊市調解委員會84年12月20
    日調解書係偽造云云，然查，上訴人因認上開調解書係偽造
    ，而向臺灣板橋地方法院檢察署對該調解書之調解委員會委
    員林建榮、乙○○提起偽造文書告訴，經臺灣板橋地方法院
    檢察官認該調解書顯非偽造，而於95年8 月28日以95偵字第
    5174號處分不起訴，嗣上訴人不服而聲請再議，復經臺灣高
    等法院檢察署於95年12月22日以95年度上聲議字第4391號駁
    回其再議之聲請，此有上開處分書2 份在卷可參，是上訴人
    辯稱上開新莊市調解委員會84年12月20日調解書係偽造云云
    ，已非無疑，況證人即主持調解之新莊調委會調解委員許照
    彥於本院原審審理時復到庭證稱上訴人與訴外人許水全間有
    租金糾紛，許水全要上訴人搬離系爭房屋，上訴人要求免費
    住半年才要搬走，但是沒有調解成立，後來又有來調解委員
    會調解，有調解成立，上訴人與許水全來調解委員會時我就
    認識，當時調解書是由秘書還是幹事寫的，調解成立時當場
    有簽名等語無誤，益徵上開調解書並非偽造，是上訴人自應
    受調解書內容之拘束至明。
六、再查，依前揭調解書之約定，上訴人應於85年3 月31日租期
    屆至後自系爭房屋搬遷，惟上訴人既於原審時自承迄今仍未
    搬遷，已長達數年，足見上訴人有繼續承租之意思，而訴外
    人許水全其時亦未表示反對意思，衡情雙方應已就系爭房屋
    成立不定期租賃關係，至其每月租金為何，應以前揭調解書
    所載之20,000元損害金為標準，且參酌上訴人所提支付租金
    之簽收單據，可知上訴人亦每月繳納20,000元租金至93年3
    月31日止，益證上訴人與訴外人許水全間所成立不定期租賃
    關係之每月租金為20,000元。而上訴人既自承其租金僅繳納
    至93年3 月31日止，計算至94年5 月31日止，上訴人共積欠
    14個月之租金280,000 元，扣除上開押金20,000元，尚餘26
    0,000 元。而被上訴人已於94年4月16日寄發存證信函催告
    上訴人給付租金，否則即終止租約，然未獲置理，此有被上
    訴人提出之存證信函及回執1 件為證，是依民法第440 條第
    2 項之規定，兩造間就系爭房屋所成立之不定期租賃關係，
    業經被上訴人依法終止甚明。至系爭房屋固於93年3月底、
    4月初間因天花板水泥塊掉落而有修繕之必要，此為兩造所
    不爭執，惟被上訴人曾派人前往修繕，並支出修繕費用14,
    309 元，此有被上訴人提出之估價單1 紙為證，並為上訴人
    所不爭執，依民法第430條之規定，上訴人不得以此事由終
    止租約，且上訴人迄今仍未自系爭房屋搬遷，亦難認其有終
    止租約之意思，上訴人即不能以此作為拒付租金之理由。
七、綜上，按承租人於租賃關係終止後，應返還租賃物，民法第
    455 條前段定有明文。本件兩造就系爭房屋成立之不定期租
    賃關係既因上訴人積欠租金達二期以上，經被上訴人以存證
    信函表示終止，應認該租賃關係業經合法終止。從而，原審
    判命上訴人將系爭房屋（原審判決漏載1 樓部分，應予更正
    ）遷讓交還被上訴人，並給付積欠之租金26 0,000元及自起
    訴狀繕本送達翌日即94年6 月27日起至清償日止，按年息百
    分之五計算之法定遲延利息，且依職權宣告假執行，於法並
    無不合，上訴意旨指摘原判決不當，求予廢棄改判，為無理
    由，應予駁回其上訴。
八、本件事證已臻明確，兩造其餘主張及攻擊防禦方法，經本院
    斟酌後，認與本件判決結果不生影響，故不一一論列。
據上論結，本件上訴為無理由，依民事訴訟法第436 條之1 第3
項、第449 條第2 項、第78條，判決如主文。
中　　華　　民　　國　　96　　年　　7 　　月　　11　　日
                  民事第三庭  審判長法　官　朱耀平
                                    法　官　徐玉玲
                                    法　官　邱靜琪
以上正本證明與原本無異。
本件不得上訴。
中　　華　　民　　國　　96　　年　　7 　　月　　11　　日
                                    書記官　白俊傑
